---
title: Data Science를 위한 R 초기 환경
author: 이청파
date: '2020-05-29'
slug: 'r/1'
categories:
  - R
tags:
  - R
  - Rstudio
  - IDE
  - Git
editor_options: 
  chunk_output_type: inline
output: 
  html_document:
    toc: yes
    toc_float: true
    highlight: tango
    code_folding: show
    number_section: true
    self_contained: true
---



- IDE setting for Data Science

데이터 사이언스쪽으로 공부하고 싶어서 노트북을 새로 구매헀다. 무려 8년만에. 코드를 작성한다면 애플을 샀어야 했는데, 경제적 여건 상 국내 중소기업인 한성컴퓨터 제품을 구매헀다. ~~매우 쓰레기 였다.~~   
구매하고 한달도 안되어서 사용중 셧다운 또는 자동 절전모드로 전환되는 현상이 나타났다. 서비스 센터에 입고를 했더니, 증상이 안나온다고 다시 보냈다. 직접 증상이 나오는 것을 촬영하고 보냈더니 포맷한번 하고 보냈다. 내가 보내기 전에 포맷은 수도 없이 많이 했는데. 결국 3번 보내고 나서 SSD교체를 해주었다. 문제는 터치패드 근처에 아이패드를 가져다 되면 노트북이 꺼질 수 있다는 것이다. 신재품에서도 동일하게 나타나므로 주의를 요구한다고 말했다. 내가 컴퓨터 하루이틀 만진것도 아니고, 데스크탑은 직접 부품을 사서 다 조립도 할 수 있는데 고작 그 약한 자성떄문에 꺼지는게 당연하다고... 한성은 쓰레기다. 돈 벌면 바로 애플 살것이다.   
여튼 그래서 포맷을 수도없이 많이 했다. 즉 R과 Rstudio 등등 수도없이 반복해서 설치해보면서 나에게 익숙한 개발환경이 무엇인지 찾았다. 이제 본론으로 가자.   

---- 

# 초기 설정 

## R 설치

먼저 R을 설치한다. 설치시 유의할 점은 아래와 같다. 

   * 64-bit만 설치   
   * 설치 경로는 모두 영어로, 폴더명에 띄어쓰기는 지양하자   
   * 한국어 보다는 영어를 기본언어로 설정하자   

## R studio 설치   

이제 IDE인 R studio를 설치하면 된다. R studio를 설치하고 설정할 환경이 많다. ~~(사실 이부분을 정리하고자 쓴거다.)~~

1. Tools - Global Options

   * General-Basic : Default working directory 변경

   * General-Basic : Workspace에서 .RData 사용하지 않음(never) 설정 및 시작시 자동 불러오기 미사용

   * Code-Saving : encoding을 UTF-8로 변경

   * Appearance : 테마 변경,  눈이 안좋으므로 zoom 125%에 Tommorrow Night Bright를 선호

   * Terminal : Bash(Windows Subsystem for Linux), 참고로 우분트 등 설치후 가능

2. 기타

   * 마크다운 : Preview in Viewr Pane 체크

   * 마크다운 : Chunk Ouptput in Console 체크


## 추가 설치  : Git bash 및 우분투 등

참고로 윈도우10 기준 개발환경이다. 에플을 사야하는 이유가 이것이다. 지금부터는 에플이라면 필요없는 설치이기 때문이다.

   * windows 기능 켜기/끄기에서 Linux용 Windows 하위 시스템 체크   

   * 우분투 설치  

   * 파일 관리를 위한 git bash(https://git-scm.com/) 설치   

   * pdf 마트다운을 위한 TeX 설치

---- 

# 초기 설정 확인

이렇게 설치를 완료했다면 설치 및 설정이 잘되었는지 확인해 보자.

```{r}
sessionInfo()
getwd()
```

경고표시나 중간중간 한글을 사용하면 문제가 많다. 그러는 경우 locale을 바꿔야 한다.
```{r}
Sys.getlocale()
```

Sys.setlocale() 로 원하는 설정을 할 수 있다.

---- 

# 업데이트

초기 설정 이후 시간이 지나면 R과 R studio 업데이트가 필요 할 수 있다. 먼저 R은 다음의 코드를 이용하면 된다.

```{r , eval=F}
# install.packages('installr')
installr::check.for.updates.R()
installr::install.R()
```

R studio의 경우 Help-Check for Update 를 확인해 보면된다. 

마지막으로 설치된 packages를 업데이트 해주면 된다. 

```{r, eval=F}
update.packages()
```
