---
title: 데이터마이닝 - 로지스틱 회귀분석
author: 이청파
date: 2020-04-05
slug: 'data_mining/1'
categories:
  - R
  - data mining
tags:
  - data mining
  - logistic
---


```{r setup, include=FALSE}
knitr::opts_chunk$set(echo = TRUE)
```

데이터마이닝 연습으로 로지스틱 회귀분석을 사용한 예제이다.

# 자료 불러오기

```{r}
library(readxl)
airbnb <- read_excel("data/airbnb.xlsx")
str(airbnb)
```

---

# 데이터 전처리

### “property_type”은 ‘House’, ‘Apartment’, ’Other’ 등의 3범주로 변환하시오.

```{r}
attach(airbnb)
airbnb$property_type[!(property_type=='House'| property_type=='Apartment')] = "Other"
airbnb$property_type <- as.factor(airbnb$property_type)
levels(airbnb$property_type)
```

### “bed_type”은 ‘Bed’, ‘Other’ 등의 2범주로 변환하시오.

Real Bed와 Airbed 는 Bed로, 나머지는 Other로 변환하였다.

```{r}
airbnb$bed_type[(bed_type=='Airbed'| bed_type=='Real Bed')] = "Bed"
airbnb$bed_type[!(bed_type=='Airbed'| bed_type=='Real Bed')] = "Other"
airbnb$bed_type <- as.factor(airbnb$bed_type)
levels(airbnb$bed_type)
detach(airbnb)
```

### “number_of_reviews”가 11개 이상인 데이터만 추출해서 분석에 사용하시오.

```{r}
airbnb <- airbnb[airbnb$number_of_reviews>=11 , 1:ncol(airbnb)]
```

### ‘가격비(price_ratio)’ 변수를 생성하시오.

```{r}

airbnb$log_price <- exp(airbnb$log_price)
mean_price <- aggregate(log_price ~ city, airbnb, mean)
names(mean_price) <-c ("city","mean_price")
f_airbnb <- merge(x =airbnb,y=mean_price,by="city",all.x=T)
f_airbnb$price_ratio <- f_airbnb$log_price/f_airbnb$mean_price*100
```

---

# 데이터 분석

## 1.  “가격비(price_ratio)” 변수의 평균과 표준편차를 답하시오.

```{r}
mean(f_airbnb$price_ratio)
sd(f_airbnb$price_ratio)
```

## 2. “가격비(price_ratio)”를 종속변수로 하여 선형회귀분석을 수행하시오.


먼저 시행에 앞서 불필요한 변수를 제거한다. 제거한 것들은 아래와 같다. *amenities나 description의 경우 길이로 변환하여 분석하였으나 큰 의미가 없어 제거하고 분석하였다.* (y변수 계산에 필요했던 것들 및  url이나 설명같이 의미없는 것들을 제외한다.)
  
 - description  
   
 - amenities  
   
 - name  
   
 - neighbourhood  
   
 - thumbnail_url  
   
 - id  
   
 - log_price  
   
 - mean_price  
 
```{r}
f_df <- subset(f_airbnb, select = -c(description, amenities, name, neighbourhood, thumbnail_url, id, log_price, mean_price))
```

character를 factor로 변환한다. 순서가 있는 cancellation_policy의 경우 순서를 준다.

```{r}
find_char_col<-NA
for (i in 1:ncol(f_df)){
  find_char_col[i] <- is.character(f_df[,i])
}
char_col <- colnames(f_df)[find_char_col]
f_df[char_col] <- lapply(f_df[char_col] , factor)

f_df$cleaning_fee <- as.factor(f_df$cleaning_fee)
```

cancellation_policy에서도 "super_strict_60"는 2개뿐이므로"super_strict_30"에 포함시켰다. (즉 super_strict_30는 super_strict_30+를 의미한다.)

```{r}
which(f_df$cancellation_policy == "super_strict_60")
f_df$cancellation_policy[which(f_df$cancellation_policy == "super_strict_60")] <- "super_strict_30"
f_df$cancellation_policy <- factor(f_df$cancellation_policy,levels=c("flexible", "moderate", "strict", "super_strict_30"), order=T)
```

먼저 각각의 plot을 그려본다. (결과는 생략 eval=FALSE)

```{r eval=FALSE}
for (i in 1:(ncol(f_df)-1)) {
plot(f_df$price_ratio~f_df[[i]],xlab=colnames(f_df)[i])
}
```

대략적으로 눈으로 보기에 차이가 나타나는 것은 다음과 같다. (진한 것은 더욱 두드러 진 것)
 
 - **room_type** 
 - accommodates
 - **bathrooms** 
 - bed_type
 - **cancellation_policy** 
 - **cleaning_fee** 
 - host_has_profile_pic
 - host_identity_verified 
 - **host_response_rate**
 - instant_bookable 
 - latitude
 - longitude 
 - number_of_reviews
 - **review_scores_rating**
 - bedrooms
 - beds
 
 그런데 latitude와 longitude는 사실상 zipcode에 그 데이터에 의미가 어느정도 포함된다고 판단하여 제거하였다.
 
 또한 zipcode는 너무 자세하므로 분석의 편의상 앞의 2자리만 사용하였다. (city는 이 zipcode에 포함되므로 생략하였다.)
 
 그리고 host_has_profile_pic의 경우 f는 28개뿐으로 매우 적으므로 변수를 사용하지 않는다.
 
```{r}
summary( lm( price_ratio ~ latitude, data=f_df))
summary( lm( price_ratio ~ longitude, data=f_df))
f_df$zipcode <- as.factor(substr(f_airbnb$zipcode,1,2))

table(f_df$host_has_profile_pic)
```

그래서 이를 제외한 다음을 분석변수로 한다.
  

- room_type 
- property_type 
- accommodates 
- bathrooms 
- bed_type 
- cancellation_policy 
- cleaning_fee 
- host_identity_verified 
- host_response_rate 
- instant_bookable 
- first_review 
- number_of_reviews 
- host_since 
- review_scores_rating 
- last_review 
- bedrooms  
- beds 
- zipcode 

 정확히 하기 위해 trellis plot을 그려보았다.
 
 
```{r warning=F}
library(lattice)
mypanel <- function(x, y) {
  panel.xyplot(x, y)
  panel.loess(x, y, col="red", lwd=2, lty=2) 
}

xyplot(price_ratio ~ room_type, data=f_df,panel=mypanel)
xyplot(price_ratio ~ accommodates, data=f_df,panel=mypanel)
xyplot(price_ratio ~ bathrooms, data=f_df,panel=mypanel)
xyplot(price_ratio ~ bed_type, data=f_df,panel=mypanel)
xyplot(price_ratio ~ cancellation_policy, data=f_df,panel=mypanel)
xyplot(price_ratio ~ cleaning_fee, data=f_df,panel=mypanel)
xyplot(price_ratio ~ host_identity_verified , data=f_df,panel=mypanel)
xyplot(price_ratio ~ host_response_rate, data=f_df,panel=mypanel)
xyplot(price_ratio ~ instant_bookable , data=f_df,panel=mypanel)
xyplot(price_ratio ~ number_of_reviews, data=f_df,panel=mypanel)
xyplot(price_ratio ~ review_scores_rating, data=f_df,panel=mypanel)
xyplot(price_ratio ~ bedrooms, data=f_df,panel=mypanel)
xyplot(price_ratio ~ beds, data=f_df,panel=mypanel)
xyplot(price_ratio ~ zipcode, data=f_df,panel=mypanel)
xyplot(price_ratio ~ last_review , data=f_df,panel=mypanel)
xyplot(price_ratio ~ host_since , data=f_df,panel=mypanel)
xyplot(price_ratio ~ first_review , data=f_df,panel=mypanel)
xyplot(price_ratio ~ property_type , data=f_df,panel=mypanel)
```

이제 18개의 값들을 이용해 선형회귀분석을 실시한다. 그전에 결측치NA가 포함된 행은 제거하고 실시한다.

```{r}
f_df = na.omit(f_df)

lm1 = lm(price_ratio ~ room_type + property_type + accommodates + bathrooms + bed_type + cancellation_policy + cleaning_fee + host_identity_verified + host_response_rate + instant_bookable + first_review + number_of_reviews + host_since + review_scores_rating + last_review + bedrooms  + beds + zipcode , data = f_df)

summary(lm1)
```


위를 보면 유의미하지 않은 p-value가 많다. 이제 stepwise를 해서 제거한다. 

```{r}
lm2 = step(lm1, direction = 'both')

summary(lm2)
```

이후 분석에서 p-value가 유의미하지 않은 last_review 를 제거하고 실시한다.


---

# 회귀진단

```{r}

plot(lm2,which=1)
plot(lm2,which=2)

```

잔차에서 메가폰 형태가 나타남을 알수 있다. 또한 QQ플랏도 문제가 있음을 알 수 있다. Y변수의 변환의 필요성이 있으므로 Y'=logY로 변환하였다.

```{r}

f_df$log_price_ratio <- log(f_df$price_ratio)

lm3 = lm(log_price_ratio ~ room_type + property_type + accommodates + 
    bathrooms + cancellation_policy + cleaning_fee + host_identity_verified + 
    host_response_rate + instant_bookable + number_of_reviews + 
    review_scores_rating + bedrooms + beds + zipcode, 
    data = f_df)

lm4 = step(lm3, direction = 'both')

```

그 결과는 아래와 같다.


```{r}
summary(lm4)
plot(lm4,which=1)
plot(lm4,which=2)
```


잔차의 패턴이 어느정도 감소함을 알 수 있다. 

```{r}
summary(lm3)
```

다만 p-value를 구해보면 유의미하지 않은 변수가 다시 나타나므로 stepwise를 실시해 본다. 그전에 number_of_reviews가 유의미 하지 않는 다고 나온다. 하지만 number_of_reviews는 다른 숫자자료에 비해 분산이 크다. 실제로 number_of_reviews와 비교해보면 10배 정도 차이가 난다. 이를 보정해 주기 위해 나눈값을 해봐도 결과는 동일하게 유의미 하지 않는다고 나온다.

```{r}

sd(f_df$review_scores_rating, na.rm=TRUE)
sd(f_df$number_of_reviews) 


f_df$standard_number_of_reviews <- f_df$number_of_reviews/sd(f_df$review_scores_rating, na.rm=TRUE)


temp_lm = lm(log_price_ratio ~ room_type + accommodates + bathrooms + 
    cancellation_policy + cleaning_fee + host_response_rate + 
    instant_bookable + standard_number_of_reviews + review_scores_rating + 
    bedrooms + beds, data = f_df)

summary(temp_lm)

```

이제 기존의 변수를 활용하여 stepwise를 실시해 본다

```{r}

lm4 = step(lm3, direction = 'both')

```

그 결과는 다음과 같다.

```{r}
summary(lm4)

plot(lm4,which=1)
plot(lm4,which=2)

```

정규성과 등분산성에 문제가 없다. Y 변수가 아닌 잔차를 바탕으로 trellis plot을 그려보면 큰 문제는 보이지 않는다.  (결과는 생략 eval=FALSE)

```{r eval=FALSE}
xyplot(lm4$residuals ~ room_type, data=f_df,panel=mypanel)
xyplot(lm4$residuals ~ cancellation_policy, data=f_df,panel=mypanel)

xyplot(lm4$residuals ~ property_type, data=f_df,panel=mypanel)
xyplot(lm4$residuals ~ accommodates, data=f_df,panel=mypanel)
xyplot(lm4$residuals ~ bathrooms, data=f_df,panel=mypanel)
xyplot(lm4$residuals ~ host_identity_verified, data=f_df,panel=mypanel)
xyplot(lm4$residuals ~ host_response_rate, data=f_df,panel=mypanel)
xyplot(lm4$residuals ~ instant_bookable , data=f_df,panel=mypanel)
xyplot(lm4$residuals ~ review_scores_rating, data=f_df,panel=mypanel)
xyplot(lm4$residuals ~ bedrooms, data=f_df,panel=mypanel)
xyplot(lm4$residuals ~ beds, data=f_df,panel=mypanel)
xyplot(lm4$residuals ~ zipcode, data=f_df,panel=mypanel)
```

즉 우리는 교호작용 없이 총 12개의 변수를 이용해 회귀분석 하였다.

 - room_type 
 - property_type 
 - accommodates 
 - bathrooms 
 - cancellation_policy 
 - host_identity_verified 
 - host_response_rate 
 - instant_bookable 
 - review_scores_rating 
 - bedrooms 
 - beds 
 - zipcode

이제 오버피팅을 막기 위해 데이터를 train set과  test set으로 나누어 모형 만들어 평가해 보도록 한다.

```{r}
nobs=nrow(f_df)

set.seed(1234)
i = sample(1:nobs, round(nobs*0.6)) #60% for training data, 40% for testdata
train_df = f_df[i,] 
test_df = f_df[-i,]

lm5 = lm(log_price_ratio ~ room_type + property_type + accommodates + bathrooms 
          + cancellation_policy + host_identity_verified + host_response_rate + instant_bookable + 
            review_scores_rating + bedrooms + beds + zipcode, data = f_df)

summary(lm5)
plot(lm5,which=1)
plot(lm5,which=2)
```

p-value도 유의미하며(일부 zipcode는 유의미 하지 않으나 대부분이 유의미하므로 그대로 사용한다. 하지만 해당 zipcode에 대해서는 해석에 유의할 필요가 있다.), Adjusted R-squared도 0.6584이다. 잔차도 문제 없으므로 test데이터와 비교를 해본다.

그 결과 예측결정계수,평균절대오차, MAPE는 순서대로 다음과 같다.

```{r}
## predicted values
pred = predict(lm5, newdata=test_df, type='response')
# predictive R^2
cor(test_df$log_price_ratio, pred)^2
# MAE
mean(abs(test_df$log_price_ratio - pred))
# MAPE
mean(abs(test_df$log_price_ratio - pred)/abs(test_df$log_price_ratio))*100
```

# 최종 결과

마지막으로 우리의 최종 모형을 설명하고자 한다.

```{r}

summary(lm5)

```

### Y변수 : log_price_ratio (가격비에 log를 취한 값) 
 
### X변수 : room_type + property_type + accommodates + bathrooms + cancellation_policy + host_identity_verified + host_response_rate + instant_bookable + review_scores_rating + bedrooms + beds + zipcod  
 
위의 Coefficients의 Estimate를 보면 그 결과를 알 수 있으나 간단히 설명하면 다음과 같다. 


 - cancellation_policy가 "super_strict_30"에서 "flexible"으로 변하면 0.2750713만큼 log_price_ratio가 증가한다. 
 - cancellation_policy가 "super_strict_30"에서 "moderate"으로 변하면  0.1480741만큼 log_price_ratio가 증가한다.  
 - cancellation_policy가 "super_strict_30"에서 "strict"으로 변하면 0.0603244만큼 log_price_ratio가 증가한다. 
  
 - room_type가 Entire home/apt에서 "Private room"으로 변하면 0.5854706만큼 log_price_ratio가 **감소**한다. 
 - room_type가 Entire home/apt에서 "Shared room"으로 변하면 1.1371925만큼 log_price_ratio가 **감소**한다. 
  
 - property_type가 "Apartment"에서 "House"으로 변하면 0.0184556만큼 log_price_ratio가 **감소**한다. 
 - property_type가 "Apartment"에서 "Other"으로 변하면 0.0422110만큼 log_price_ratio가 증가한다. 
  
 - host_identity_verified가 "f"에서 "t"으로 변하면 0.0162358만큼 log_price_ratio가 증가한다. 
  
 - bedrooms의 개수가 1개 증가할 수록 0.1718274만큼 log_price_ratio가 증가한다. 
 - beds의 수가 1개 증가할수록 0.0392406만큼 log_price_ratio가 **감소**한다. 
 - bathrooms의 개수가 1개 증가할 수록 0.1208864만큼 log_price_ratio가 증가한다. 
  
 - accommodate가 1 증가할 수록 0.0670576만큼 log_price_ratio가 증가한다. 
 - host_response_rate가 1 증가할 수록 0.1385022만큼 log_price_ratio가 **감소**한다. 
 - instant_bookablet가 1 증가할 수록 0.0365038만큼 log_price_ratio가 **감소**한다. 
 - review_scores_rating가 1 증가할 수록 0.0188218만큼 log_price_ratio가 증가한다. 
  
 - zipcode의 경우 10###에서 각 해당 코드로 변했을떄 log_price_ratio가 얼마나 감소했는지를 의미한다. 다만 zipcode1m###과 zipcode24###는 설명하지 않는다.   
 
 